【裁判字號】    97,消債更,868
【裁判日期】    980203
【裁判案由】    更生事件
【裁判全文】
臺灣臺南地方法院民事裁定           97年度消債更字第868號
聲  請  人
即  債務人  甲○○
代  理  人  王燕玲律師
上列聲請人因消費者債務清理條例事件聲請更生，對於中華民國
97年12月30日本院97年度消債更字第868號裁定提起抗告，本院
裁定如下：
    主  文
本院97年度消債更字第868號於民國97年12月30日所為之裁定撤
銷。
聲請人應於本裁定送達後十日內，預納更生程序費用新臺幣貳萬
元，逾期即駁回其聲請。
抗告程序費用新台幣壹仟元由聲請人負擔。
    理  由
一、按「更生或清算事件之裁判，由獨任法官以裁定行之。抗告
    ，由管轄之地方法院以合議裁定之。」消費者債務清理條例
    第11條第1、2項亦有明文。又關於更生或清算之程序，除本
    條例別有規定外，準用民事訴訟法之規定，而民事訴訟法規
    定，原法院或審判長認抗告為有理由者，應撤銷或變更原裁
    定。此觀同法第15條、民事訴訟法第490條第1項甚明。又「
    聲請更生或清算，徵收聲請費新臺幣一千元。郵務送達費及
    法院人員之差旅費不另徵收。但所需費用超過應徵收之聲請
    費者，其超過部分，依實支數計算徵收。前項所需費用及進
    行更生或清算程序之必要費用，法院得酌定相當金額，定期
    命聲請人預納之，逾期未預納者，除別有規定外，法院得駁
    回更生或清算之聲請。」消費者債務清理條例第6條定有明
    文。
二、抗告意旨略以：
  (一)聲請人曾多次欲處分其名下所有不動產，但均因無法清償貸
    款而作罷，且現今欲委託房屋仲介公司出賣，房屋仲介均會
    要求提出該不動產之估價資料，故聲請人於日前特委託李育
    聰建築師事務所就聲請人所有之不動產估價，所得鑑定價格
    僅為1,487,566元，有不動產估價報告書為憑，並非如原裁
    定所謂上開不動產市價應不會低於向銀行借款時之價額，是
    若處分上開不動產，尚且不足償還銀行貸款餘額1,637,824
    元，更無法清償其積欠未還之無擔保或無優先權之債務，且
    勢必再增加另行租屋租金之支出，對減輕聲請人所負之債務
    並無幫助。
  (二)聲請人財產收支狀況如下:
   ┌─────┬────┬────────────────────┐
   │          │項目    │金 額/價 值                             │
   ├─────┼────┼────────────────────┤
   │(1)每月收入│薪資    │每月約23,700元                          │
   ├─────┼────┼────────────────────┤
   │(2)每月支出│生活費│9,829元                                 │
   │          │        │（內政部所公告之97年度台灣省最低生活費）│
   │          ├────┼────────────────────┤
   │          │房貸  │約15,158元（靠母親幫忙繳納）            │
   ├─────┼────┼────────────────────┤
   │(3)現有財產│不動產  │房屋1棟（臺南縣新化鎮○○路595號11樓）│
   │          │        │土地2筆（臺南縣新化鎮○○段360、361地 │
   │          │        │  號）                                  │
   │          ├────┼────────────────────┤
   │          │動  產  │汽車1輛（1996年份）                     │
   ├─────┼────┴────────────────────┤
   │(4)每月盈餘│(1)－＝13,871元                                  │
   │          │（不加計房貸支出，但尚未計入會增加租金之支出）    │
   │          │(1)－－＝-1,287元（加計房貸支出）              │
   ├─────┼─────────────────────────┤
   │(5)協商金額│17,549元                                          │
   │          │（無論是否加入房貸計算，均不足以支付協商款）      │
   ├─────┼─────────────────────────┤
   │(6)債務總額│2,651,526元                                       │
   └─────┴─────────────────────────┘
  (三)另消費者債務清理條例所訂更生程序，兼有保障債務人保有
    自用住宅之意旨，此觀本條例第43條、第54條、第59條、第
    63條規定自明。聲請人每月薪資23,700元（97年起聲請人每
    月實領之薪津僅1萬餘元），扣除聲請人必要生活支出9,829
    元（內政部所公告之97年度台灣省最低生活費），僅餘
    13,871元仍不足以支付每月協商款17,549元，而房屋貸款
    15,158元，聲請人幾乎均賴母親繳納，如果賣掉房子，聲請
    人尚需額外支付租金，是聲請人實有不可歸責於己之重大事
    由致不能履行協商條件等語。
三、經查：聲請人自行委託李育聰建築師事務所鑑定其名下所有
    不動產之價格共為1,487,566元（價格日期：98年1月12日）
    ，而其截至97年5月22日止，積欠債務總額高達2,670,660元
    （含有擔保及無擔保債務），此有財團法人金融聯合徵信中
    心當事人綜合信用報告─債務清理條例前置協商專用債權人
    清冊、聲請人提出之李育聰建築師事務所不動產估價報告書
    在卷可按，足認縱使將上開不動產妥適處分，對於減輕聲請
    人所負之債務並無幫助。又查與聲請人所有之不動產完全相
    同坪數之隔壁房屋，於96年5月16日經法院3拍後，拍定價格
    僅120萬餘元，此亦有法拍屋查詢網頁影本可稽，聲請人主
    張係因不可歸責於己之事由，致履行上開協議顯有重大困難
    ，堪可採信。
四、綜上所述，聲請人僅係一般消費者，並未從事營業，其已達
    不能清償債務或有不能清償之虞之程度，其中無擔保或無優
    先權之債務，在1200萬元以下，之前雖與各債權銀行達成協
    議，但因不可歸責於己之事由，致履行上開協議顯有重大困
    難，且未經法院裁定開始清算程序或宣告破產，又無消費者
    債務清理條例第6條第3項、第8條或第46條各款所定駁回更
    生聲請之事由存在，是聲請人於98年1月15日抗告請求撤銷
    原裁定，即難謂無理由，原裁定應予撤銷，並裁定如主文所
    示。
五、依消費者債務清理條例第15條、民事訴訟法第490條第1項，
    裁定如主文。
中    華    民    國    98    年    2     月    3     日
                  民事第二庭    法  官  侯明正
以上正本係照原本作成。
如對本裁定抗告須於裁定送達後10日內向本院提出抗告狀，並應
繳納抗告費新台幣1,000元整。
中    華    民    國    98    年    2     月    3     日
                                書記官  程欣怡


司法院資訊處製作；財團法人民間司法改革基金會備份。
